臺灣高等法院臺南分院刑事判決　　　　　　　　　　　　　　　　　　　　行股
　　上　訴　人　臺灣臺南地方法院檢察署檢察官
　　上　訴　人
　　即　被　告　丙　○　○
　　　　　　　　乙　○　○
　　共　　　同
　　選任辯護人　郭　俊　廷
　　上　訴　人
　　即　被　告　甲　○　○
　　選任辯護人　王　成　彬
右上訴人因被告傷害等案件，不服臺灣臺南地方法院九十年度易字第一三０四號中華
民國九十一年一月二十五日第一審判決（起訴案號：臺灣臺南地方法院檢察署九十年
度偵字第二一０一號），提起上訴，本院判決如左：
    主      文
上訴駁回。
    事      實
一、丙○○為有配偶之人，乙○○亦明知丙○○為有配偶之人，詎二人竟於民國（下
    同）九十年二月八日晚間，相約至臺南市「夏威夷舞廳」跳舞至深夜後，由乙○○駕駛車牌ＴＺ－七四０二號自小客車，搭載丙○○離去，於當晚十一時十五分
    許，將車停在臺南縣仁德鄉活動中心前，二人旋在該自小客車內相互愛撫，並進
    而在車內為通姦、相姦行為。事為丙○○之夫甲○○所委託調查之徵信社人員陳
    嘉偉跟蹤發現，通知甲○○於當晚十一時四十五分許趕赴現場，甲○○竟基於毀
    損之犯意，持木棍損壞乙○○自小客車右側之前後車窗玻璃兩片，足生損害於乙○○；甲○○又基於傷害之犯意，打開車門，先動手毆打丙○○頭、頸等處，復
    進入車內以雙腳壓住丙○○前胸及雙腿內側等處，致丙○○右頰、頸部、前胸及
    雙腿等多處瘀傷。而乙○○見姦情敗露，急忙欲啟動車輛引擎離去，甲○○即拉
    住乙○○阻其啟動汽車電門，丙○○與乙○○二人見狀，復基於共同傷害之犯意
    聯絡，共同出手毆打甲○○頭、臉、頸胸等處，致甲○○之頭、臉及頸胸等處受
    有血腫、撕裂傷害。嗣因甲○○先前委託在場之不詳姓名徵信社人員，將乙○○
    插在駕駛座之汽車鑰匙取下，交給甲○○保管，丙○○、乙○○二人無法離去，
    甲○○又接續動手毆打乙○○下腹部，乙○○亦接續動手毆打甲○○右前胸，同
    時以腳踢甲○○右大腿內側，致甲○○又受有右前胸受有七ｘ五公分血腫、右大
    腿內側亦受有大片之紅腫傷害，乙○○則右前額受有二ｘ二公分血腫、下顎受有
    十ｘ五公分血腫、下腹部疼痛（外觀無法驗出傷害）。
二、案經丙○○、乙○○、甲○○分別訴由臺南縣警察局歸仁分局報請臺灣臺南地方
    法院檢察署檢察官偵查起訴。
    理      由
一、訊據上訴人即被告丙○○、乙○○二人，固不諱言有相偕舞後在上址車內，為告
    訴人甲○○當場查獲，並在現場扣得一衛生紙糰，經檢驗有被告乙○○精液之事
    實；惟均矢口否認有何通姦、相姦、及共同傷害之犯行。被告丙○○並辯稱：與
    被告乙○○在「夏威夷舞廳」跳完舞後，被告乙○○表示胃痛無法繼續開車，二
    人始將車停在上址休息，並未發生性關係，現場所查扣之衛生紙糰，經檢驗有被
    告乙○○之精液，係因其二人在車內相互愛撫而來，又告訴人甲○○到場後，除
    用手勒其脖子毆打外，復持球棒毆打被告乙○○，其當時並無出手毆打告訴人甲○○云云。被告乙○○亦辯稱：其不知被告丙○○已有丈夫，與被告丙○○在「
    夏威夷舞廳」跳完舞後，因胃痛無法開車始將車停在上址休息，並與被告丙○○
    在車內僅互相愛撫，而無發生性關係，該衛生紙糰係愛撫後擦拭其精液所留，且
    當時係遭告訴人甲○○及多名不詳姓名人毆打，其不可能出手毆打告訴人甲○○
    云云。（一）然查被告丙○○、乙○○二人，如何先於九十年二月八日晚間，在
    臺南市「夏威夷舞廳」跳完舞後，即由被告乙○○駕駛車牌ＴＺ－七四０二號自
    小客車，搭載被告丙○○於當晚十一時十五分許，將車停在臺南縣仁德鄉活動中
    心前，二人旋在該自小客車內相互愛撫，嗣並在現場查扣得其二人所遺留之濕衛
    生紙糰等情，已據證人陳嘉偉分別在原審偵審中證述不移（見偵查卷第一０四頁
    、原審卷第七十二頁）。且該糰衛生紙，經與被告乙○○接受檢察官採樣之血液
    ，一併送請法務部法醫研究所進行檢驗比對，發現被告乙○○血液之各項ＤＮＡ
    型別，與衛生紙糰所檢出男性各項ＤＮＡ型別均相符，顯見衛生紙糰上之精液應
    來自被告乙○○無訛，復有該法醫研究所九十年五月十七日法醫所九０清字第０
    八九七號函、及所附ＤＮＡ檢驗結果表，各一份在卷足稽（見偵查卷第一０一、
    一０二頁）。又依該ＤＮＡ檢驗結果表，該糰衛生紙既同時檢出有女性分泌物反
    應，原審法院為此多次命被告丙○○，至法務部法醫研究所比對血型及ＤＮＡ，
    被告丙○○先曾表示同意前往受檢，惟事後審訊時則又反悔，並辯稱：案發前其
    與告訴人甲○○已立有協議書，並載明雙方「不管對方私生活」，足見告訴人甲○○不能干涉其下班後交友之權利云云（見原審卷第五０、七十三、一一六頁）
    ，亦有該法醫研究所載明被告丙○○未如期接受抽血檢驗之九十年十月八日法醫
    所九０清字第一八九五號函一紙在卷為憑（見原審卷第九十六頁）。則參諸被告
    丙○○既迭堅稱告訴人甲○○應按雙方事先協議內容，不應再管其私生活，且被
    告丙○○、乙○○二人，初在原審偵審中復極力否認有何愛撫動作，不知該糰衛
    生紙何來，嗣在本院始又改稱該糰衛生紙，係因其二人互相愛撫擦拭被告乙○○
    之精液而來，及該糰衛生紙既同時檢出有女性分泌物反應，而被告丙○○復不願
    前去檢驗比對，暨時下盛行所謂車床族之男女性行為，以現今自小客車內之設備
    空間，男女在車內為性行為並非難事等情，顯見該糰衛生紙係被告丙○○、乙○○二人，在車內發生性行為擦拭後所丟棄，其等間有通相姦之犯行無訛，否則同
    一糰衛生紙何來有男女分泌物之理。又被告乙○○在偵查中既自承：「（你晚上
    帶人家太太去跳舞，有無覺得怪怪的）是的」明確在卷（見偵查卷第四十九頁）
    ，亦足證其案發時應已悉被告丙○○為已有配偶之人。至被告丙○○所提其與告
    訴人甲○○間，於八十九年十二月十五日所簽立之協議書（見原審卷第八十二頁
    ），內容雖載有雙方約定二人下班後「不管對方私生活」等詞；然按所謂之「私
    生活」定義，法無明文規定，雖可解釋為同意對方自主獨立生活，包含男女間之
    交往，然以我國通姦罪尚未除罪化之前提下，已難擴張解釋為配偶已有縱容他方
    與人通姦或相姦之意，茲被告丙○○既無法證明告訴人甲○○有縱容其與被告乙○○通姦情事，且告訴人甲○○復明確指陳寫該協議書，並非縱容被告丙○○得
    與他人為任何之性行為，是尚不得徒依該協議書，逕為被告丙○○有利之認定。
    另被告丙○○、乙○○二人，主張卷附之男性性器官照片，並非被告乙○○之性
    器官，而係告訴人甲○○所變造而來乙節，因有關本案通、相姦之錄影及照片，
    並不經本院採為認定其等二人犯罪之證據，是姑不論是否屬實，本院即無庸予以
    審酌。（二）又告訴人甲○○經所委託之徵信社人員陳嘉偉通知，於當晚十一時
    四十五分許，趕赴臺南縣仁德鄉活動中心之停車現場後，先持木棍損壞被告乙○○上開自小客車右側之前後車窗玻璃兩片，並再打開後座車門，先動手毆打被告
    丙○○頭、頸等處，復進入車內以雙腳壓住被告丙○○前胸及雙腿內側等處，被
    告乙○○見事跡敗露，急忙至駕駛座欲啟動車輛引擎離去，為告訴人甲○○見狀
    拉住後，被告丙○○、乙○○二人，如何在車內共同動手毆打告訴人甲○○頭、
    臉、頸胸等處，致告訴人甲○○之頭、臉及頸胸等處均受有血腫、撕裂等傷害事
    實，亦迭據告訴人甲○○在歷次偵審中指訴不移，並據現場目擊證人王瑞麟在原
    審證稱：林某（乙○○）當時爬到前座要把車子發動將車子開走，我們向林某表
    示已報警，不要離開，呂某（甲○○）因為從後座沒有辦法取下鑰匙，所以拉住
    林某不讓他開走，塗某（丙○○）也抓住呂某不讓他阻止林某離開，呂某（甲○○）並沒有拉林某（乙○○）下車，是三人（丙○○、乙○○、甲○○）自己下
    車，（下車後）呂某有毆打林某的腹部，林某也有回手，但因身材的關係，林某
    比較吃虧（見原審卷第一四五頁），及另證人陳嘉偉在原審證稱：他（甲○○）
    拿東西打破玻璃，開了車門之後我就開始拍照，我全程拍照，他（甲○○）打開
    車門之後，場面混亂，三人（甲○○、丙○○、乙○○）拉拉扯扯，呂建興進入
    車內就沒有拿木棍（見原審卷第七十二頁）各等語甚詳，足見被告丙○○、乙○○當時被發現姦情後，急欲逃離現場受阻，亦有共同毆打告訴人甲○○之事實無
    訛，且告訴人甲○○之頭、臉、頸、胸、右大腿內側等部位，因被毆均受有血腫
    、撕裂傷、紅腫等傷害，復有臺南市立醫院所出具之驗傷診斷證明書一紙，附於
    警卷足稽。（三）綜上足認被告丙○○、乙○○二人所辯前詞，核均屬卸責之詞
    ，無足取信。其二人通、相姦及傷害事證，均已臻明確，犯行均堪認定，均應依
    法予以論科。
二、次訊據上訴人即被告甲○○，固不諱言有於右揭時地，持木棍毀損告訴人乙○○
    車窗玻璃，並動手毆打告訴人丙○○、乙○○身體成傷之事實。惟辯稱：當時告
    訴人丙○○、乙○○二人在車內行姦，非打破車窗玻璃無法取得證據，故其打破
    車窗玻璃為逮捕現行犯之手段，應為法之所許；又其見告訴人丙○○、乙○○二
    人在車內行姦，當場基於義憤毆打該二人，衡情亦應堪憫恕云云。經查被告甲○○自白先持木棍損壞告訴人乙○○小客車右側之前後車窗玻璃兩片後，並動手毆
    打告訴人丙○○、乙○○二人身體成傷之事實，核與該二告訴人迭在歷次偵審中
    所指訴，及證人王瑞麟、陳嘉偉在原審中所證述之情節相符，並有車窗玻璃損壞
    之照片，及臺南市立醫院所出具之驗傷診斷證明書，分別附於警卷及偵查卷可佐
    。且查被告甲○○經所委託之徵信社人員通知，於當晚十一時四十五分許，趕赴
    臺南縣仁德鄉活動中心之停車現場後，雖告訴人丙○○、乙○○二人仍同處車內
    ，然於被告甲○○立即持木棍打破車窗玻璃，進而發生毆打事件同時，既得以在
    現場扣得告訴人丙○○、乙○○二人行姦後擦拭所留之一糰衛生紙，而有如前述
    ，顯見當時告訴人丙○○、乙○○二人應已通相姦完畢，而非正在通相姦之現行
    犯，乃被告事後為取得該通相姦之證據，竟持木棍損壞告訴人乙○○自小客車之
    車窗玻璃，即難謂有正當阻卻違法之事由；另被告甲○○因在場得知告訴人丙○○、乙○○二人有通相姦之情事，一時情急出手毆打該二告訴人，於犯罪動機而
    言，固非全然不可原諒，然於法而言亦難解其傷害之罪責。綜上足認被告甲○○
    所辯前詞，亦無足採信，其事證已臻明確，犯行同堪認定，亦應依法予以論科。
三、核被告丙○○有配偶而與人通姦，係犯刑法第二百三十九前段之通姦罪。被告乙○○與有配偶之人相姦，係犯同條後段之相姦罪。被告丙○○、乙○○二人共同
    毆打告訴人甲○○成傷，係犯刑法第二百七十七條第一項之傷害罪。被告甲○○
    毆打告訴人丙○○、乙○○成傷，及損壞告訴人乙○○自小客車車窗玻璃，係犯
    刑法第二百七十七條第一項之傷害罪，及刑法第三百五十四條之毀損罪。被告丙○○、乙○○二人傷害告訴人甲○○犯行，彼此間互有犯意聯絡及行為分擔，均
    應論以共同正犯。被告甲○○以一傷害行為，同時使告訴人丙○○、乙○○二人
    受傷，係以一行為同時觸犯二傷害罪名，應依想像競合犯之例從一傷害罪處斷。
    被告丙○○所犯通姦及傷害二罪，被告乙○○所犯相姦及傷害二罪，被告甲○○
    所犯傷害及毀損二罪，均犯意各別，罪名互殊，應分論並罰。原審本於同上之見
    解，適用刑法第二十八條、第二百三十九條、第二百七十七條第一項、第三百五
    十四條、第五十五條前段、第四十一條第一項前段、第四十二條第二項，罰金罰
    鍰提高標準條例第一條前段、第二條。並分別審酌被告丙○○、乙○○二人，犯
    後未能坦承犯行，猶多方卸責飾詞，量刑本不宜輕縱，惟念其等二人跳完舞後未
    能把持情慾，致蹈觸法網，且又係因姦情遭發覺，始情急共同毆傷告訴人甲○○
    ；及被告甲○○因案發當時，雖查獲告訴人丙○○、乙○○二人姦情，然其於該
    二人姦情事畢後，猶無法克制情緒，動手毀損車窗玻璃並對該二人施暴，行為固
    不足取，惟念其犯後已坦承犯行；暨被告三人之素行、告訴人所受損害等一切情
    狀。對被告丙○○、乙○○所犯通姦、相姦罪部分，均各量處有期徒刑二月；被
    告丙○○所犯傷害罪部分，量處拘役三十日；被告乙○○、甲○○所犯傷害罪部
    分，均各量處拘役五十日；被告甲○○所犯毀損罪部分，量處罰金三千元。並就
    有期徒刑、拘役如易科罰金，及罰金如易服勞役，均諭知以三百元折算一日之標
    準。復就被告甲○○所持用以毀損車窗玻璃之木棍，認既未扣案，又無證據證明
    係被告甲○○所有，爰不併予宣告沒收。經核認事用法並無不合，量刑亦稱妥適
    。被告丙○○、乙○○二人上訴意旨均否認犯罪，被告甲○○上訴意旨認其犯罪
    情非得已，檢察官循告訴人甲○○請求提起上訴認對被告丙○○、乙○○二人量
    刑過輕，分別指摘原判決不當，均為無理由，均應依法予以駁回。
四、據上論斷，應依刑事訴訟法第三百六十八條，判決如主文。
本案經檢察官曾顯智到庭執行職務。
中      華      民      國    九十一    年      五      月     十四     日
                                  臺灣高等法院臺南分院刑事第二庭
                                      審判長法官  游  明  仁
                                            法官  蘇  重  信
                                            法官  林  永  茂
右正本證明與原本無異。
不得上訴。
                                      法院書記官  劉  岳  文
中      華      民      國    九十一    年      五      月     十四     日
刑法第二百三十九條：
有配偶而與人通姦者，處一年以下有期徒刑，其相姦者，亦同。
刑法第二百七十七條第一項：
傷害人之身體或健康者，處三年以下有期徒刑、拘役或一千元以下罰金。
刑法第三百五十四條：
毀棄、損壞前二條以外之他人之物，或致令不堪用，足以生損害於公眾或他人者，處
二年以下有期徒刑、拘役或五百元以下罰金。
